臺灣臺北地方法院小額民事判決
110年度北小字第3395號
原      告  莫璧君  

被      告  臺北市私立首選文理短期補習班即李霙仟


訴訟代理人  范瑋峻律師
複 代理 人  劉迦安律師
被      告  詹育仁  
上列當事人間請求返還價金事件，本院於民國一百一十一年四月
六日言詞辯論終結，判決如下︰
    主    文
被告臺北市私立首選文理短期補習班即李霙仟應給付原告新臺幣
貳萬元，及自民國一百一十年七月二十九日起至清償日止，按年
息百分之五計算之利息。
原告其餘之訴駁回。
訴訟費用新臺幣壹仟元由被告臺北市私立首選文理短期補習班即
李霙仟負擔百分之二十九，餘由原告負擔。
本判決第一項得假執行。但被告臺北市私立首選文理短期補習班
即李霙仟如以新臺幣貳萬元為原告預供擔保，得免為假執行。
    事    實
甲、原告方面：
一、聲明：被告應連帶給付原告新臺幣（下同）六萬九千九百元
    ，及自起訴狀繕本送達之翌日起至清償日止，按年息百分之
    五計算之利息。
二、陳述略稱：
  ㈠緣被告臺北市私立首選文理短期補習班（下稱首選補習班）
    即李霙仟、工作人員即被告詹育仁於民國一百零八年以「二
    ○二○北大首選  港澳台聯招專班『港澳台聯招專班/境外課程
    /百大名校直升班』」（下稱系爭課程）招生文件招募高中學
    生規劃港澳台境外課程，原告分別繳交六萬九千九百元之港
    澳台聯招保證班費用、九千九百元臺灣指考衝刺營費用及一
    千七百元港澳台模考題費用，合計八萬一千五百元予被告首
    選補習班即李霙仟，然於原告支付課程學費給被告首選補習
    班即李霙仟後，上述招生及廣告文件中所載課程藉口因嚴重
    特殊傳染性肺炎（COVID-19）（下稱系爭疫情）因素而未履
    行，惟被告拒絕退還未開系爭課程之學費及費用，爰依契約
    法律關係提起本件訴訟。
　㈡就本件原告繳交之各項費用及收據內容陳述如下：
    ⑴六萬九千九百元為港澳台聯招保證班文理組班之限時優惠
      價：
      ①一百零八年十二月十四日被告舉辦講座時，原告繳交一
        千元報名費，被告並交付收據予原告收執。
      ②一百零九年二月一日，原告繳交三萬元，被告則將前述
        報名費之收據收回，另外提供收費收據編號第000027號
        、報名班別為「聯招專班，港澳台境外課程」、繳費金
        額為三萬元、繳費日期為一百零八年十二月十四日之收
        費收據予原告收執。
      ③一百零九年二月三日，原告再繳交三萬八千九百元，惟
        被告未提供收據，係原告於一百零九年三月二十九日以
        Line通訊軟體詢問被告詹育仁後，詹育仁方提供收費收
        據編號同為第000027號、報名班別為「聯招專班，港澳
        台境外課程」、繳費金額為六萬九千九百元、繳費日期
        為一百零八年十二月十四日之收費收據圖片檔案予原告
        。
    ⑵九千九百元台灣指考衝刺營費用及一千七百元港澳台模考
      題費用：
      ①被告詹育仁於一百零九年四月三十日告知報名「台灣指
        考衝刺營」再多加一千至二千元，就可以額外取得「港
        澳台模考題」，若有不會的題目，也有老師可以詢問，
        因此原告分別於一百零九年四月三十日轉帳一萬零六百
        元、一百零九年五月四日轉帳一千元。
      ②惟被告未即時開立收據，而是原告一再催促，才取得收
        費收據編號為第000104號、報名班別為「模考衝刺營」
        、繳費金額為一萬一千六百元、繳費日期為一百零九年
        五月二十三日之收費收據。
　㈢系爭課程並未依照招生刊物及承諾辦理北京大學博士柳泰宇
    一百零九年五月十八日至同年月二十二日之「北大首選港澳
    台境外專班/恐怖猜題」的實體課程，及未履行兩造間協議
    辦理包機帶團出境考試事宜，另被告承諾之保證班的選填志
    願、錄取大陸九八五/二一一頂尖大學等責任均未履行。對
    被告補習班基本資料沒有意見。系爭課程之境內課程有開課
    業已上完，境外課程沒有開課，但境外課程在這個課程比重
    非常重，原告所提收據就是契約關係，上面就有境外課程，
    然後沒有履行，境外課程在廣告文宣打的，被告首選補習班
    即李霙仟也知道境外課沒有開，被告詹育仁還拿退費聲請表
    給原告簽，如果有開課為什麼還要原告聲請退費，被告首選
    補習班即李霙仟既沒有境外課程又沒有達到保證班。本件認
    為被告二人應連帶給付係因原告跟補習班的聯繫都是跟被告
    詹育仁聯繫，原告子女後來重考，有考上臺灣的學校，因為
    是跟被告詹育仁聯繫，所以將其列為被告。
　㈣嗣因系爭疫情大陸延期考試，被告因為系爭疫情無法開辦實
    體境外課程進行面對面授課，且被告因系爭疫情延後考試，
    有更為充足的時間規畫與安排境外課程，就算不能面對面授
    課，也提得出規畫。然而就境外課程之辦理，原告數次詢問
    被告，被告均未能明確回答，被告對規畫期超過半年的境外
    課程、考前衝刺營，竟連課程表、授課老師是誰都無法明確
    回答，足證被告首選補習班對此課程並無規畫，致給付不能
    。
　㈤就被告以遠程輔導辯稱為境外課程部分，兩造於一百零九年
    七月十五日，幾經協調，被告詹育仁於當下洽詢現場同學及
    家長是否同意境外課程以視訊方式辦理，現場同學及家長均
    表同意，而被告詹育仁並當場請同學下載zoom軟體，當時被
    告首選補習班即李霙仟也在現場並表示建議同學可帶筆電或
    平板。又被告於考前五天只以Line傳送模擬題給同學寫，有
    問題以Line提問及解題回答，被告稱之為遠程輔導、線上課
    程。然所謂視訊課程，是看得到也聽得到，是有老師授課、
    同學看得到老師上課，也會知道是那位老師上課，是有影像
    的，老師會做講解、說明答題關鍵與解題技巧。而被告所稱
    的遠程輔導、線上課程没有老師授課、不知道那位老師上課
    、没有影像也没有任何講解，更遑論解構大陸各省狀元考的
    解題分享。依臺北市短期補習班管理規則第二十六條規定，
    補習班除授課外，有對同學提供輔導之義務，被告所稱的遠
    程輔導、線上課程係補習班對同學提供之必要輔導措施，不
    等同視訊課程，是為債務之不履行。我國於一百一十年五月
    中旬疫情升高，各級學校或坊間實體授課之補習班配合政府
    防疫政策，面對面上課方式改採視訊方式授課，未曾聽聞那
    所學校或補習班因為疫情不開課又不退費，或辯稱提供模擬
    題或為同學解題輔導即為開設視訊課程。肇因於以上被告之
    重大過失，雖已提供給付，但給付的內容不完全（未提供柳
    泰宇境外課程、未考取百大名校），所以並不符合契約宗旨
    。
　㈥對臺灣臺北地方檢察署（下稱臺北地檢署）一一○年度偵字第
    九三七九號不起訴及再議駁回全卷沒有意見。關於被告抗辯
    有線上開設境外課程，並非如原告所述沒有開設境外課程部
    分，被告並沒有開線上境外課程，所以訴外人呂羿萱自然沒
    有辦法去參加，被告沒有依約用視訊開設境外課程，而是用
    Line傳送模擬考題，有問題再傳送詢問然後回答，被告說這
    樣算是境外開設課程，原告認為這不符合當初講用視訊的約
    定。被告表示有保證書才是保證班，但補習班的學生都在同
    一班級同一時段上同一老師的課，被告連正式收據都沒有出
    具，更難以期待會提出保證書給學生家長。原告所述有人有
    保證書，有人沒保證書，係因被告疏未交付保證書，並不是
    訴外人呂羿萱不在保證班。
　㈦被告李霙仟沒有當事人不適格的問題，「李霙仟」跟「首選
    補習班」是一樣的。簡章上並沒有載明差異在哪裡，就是寫
    保證班文理組，跟被告講單純的文理組是不一樣的。被告辯
    稱境外課程是贈送的部分，檢察官認為並不是完全免費，被
    告說一百零九年四月三十日繳的一萬一千六百元不是本件求
    償範圍，是指考考前復習及模擬考試，但其中一千七百元是
    全部港澳台模擬考試卷的費用，而且都有老師可以問，老師
    也是用Line的方式去詢問與回答。本件請求的範圍就是六萬
    九千九百元，沒有提到一萬一千六百元的事情。
　㈧被告收取原告繳交之款項後，未依照短期補習班設立及管理
    準則第二十三條及臺北市短期補習班管理規則第二十九條規
    定掣給正式收據，也未依照招生簡章內容提供保證班服務、
    港澳台境外課程及以視訊課程方式提供柳泰宇博士特別企劃
    之「北大首選-港澳台境外專班/恐怖猜題」考前衝刺營，被
    告顯有債務不履行情事，致原告權益受損。雖因系爭疫情影
    響，導致港澳台考試延期至一百零九年八月三日、四日舉辦
    ，但依招生簡章記載，被告首選補習班應於考前七天五夜即
    七月二十九日至八月二日提供考前衝刺營及柳泰宇博士特別
    企劃之「北大首選-港澳台境外專班/恐怖猜題」解題心得分
    享。惟被告首選補習班均未以任何形式（包括視訊、音訊）
    提供柳泰宇博士特別企劃的「境外專班/恐怖猜題 考前衝刺
    營」，解構大陸各省狀元考的解題分享，顯然有債務不履行
    情事。
　㈨被告已受理原告提出之退費申請表，卻無退費或為其他處理
    ，故原告以債務不履行規定請求被告賠償應有理由：原告及
    其他學生家長於一百零九年八月十六日共同前往被告首選補
    習班洽詢未提供柳泰宇特別企劃的「境外專班/恐怖猜題考
    前衝刺營」如何處理，故被告詹育仁提供退費申請表，並主
    動告知退費申請理由為：「港澳台聯招境外課程未開課」，
    並且接受原告提出之退費申請表，押蓋首選補習班印章。若
    被告認為「港澳台聯招境外課程」已開課或屬免費課程，就
    不會提供退費申請表、更不應當主動告知申請理由為「港澳
    台聯招境外課程未開課」給原告及其他家長填寫，並收件處
    理，足以證明首選補習班確實有未提供境外課程之債務不履
    行情形，但首選補習班卻無退費或為其他處理，故原告以債
    務不履行規定請求被告賠償，應有理由。
　㈩被告未履行「保證班」承諾，原告得依債務不履行規定請求
    被告賠償：
　　⑴本件首選補習班招生簡章明確記載提供「保證班」之服務
      ：課表時間為「大陸九八五/二一一頂尖大學保證班（理
      組班）」、「大陸九八五/二一一頂尖大學保證班（文組
      班）」，收費標準表格記載「錄取學校：大陸九八五/二
      一一頂尖大學保證班，上課班級：文理組班，保證班定價
      ：十萬元，限時優惠：僅收六萬九千九百元」。原告為即
      訴外人呂羿萱繳付六萬九千九百元，係為保證班文理組班
      之限時優惠價格，因此，被告應依招生簡章記載，保證呂
      羿萱考取大陸九八五/二一一頂尖大學，惟呂羿萱未如首
      選補習班承諾考上大陸九八五/二一一頂尖大學，被告首
      選補習班顯然未履行其「保證班」債務，原告得請求被告
      賠償。
　　⑵「保證書」並非被告首選補習班保證之要項：被告主張沒
      有提供保證書給訴外人呂羿萱，所以呂羿萱不是就讀保證
      班云云，然被告首選補習班學生即訴外人林岳彤、左蕙菱
      、董若堯、呂羿萱等人均在同一班級、同樣時段上課、同
      樣老師授課，實際上就是就讀保證班。依臺北市短期補習
      班管理規則第二十九條規定，補習班收取費用，應掣給正
      式收據。被告首選補習班必定熟知此條文，但卻未遵守法
      規規定掣給正式收據，根本難以期待被告首選補習班會提
      供所謂的「保證書」給學生家長；且不論是被告首選補習
      班之疏漏或惡意行為未提供保證書，被告均應負全責，而
      被告訴訟代理人卻反過來以此主張呂羿萱不是就讀保證班
      云云，顯然是倒因為果，欲藉此脫免責任。又依招生簡章
      所述之收費標準，被告首選補習班提供的都是保證班，只
      有限時優惠與否之差別，且招生簡章根本沒有說保證班會
      提供「保證書」，足見提供「保證書」並非為其保證之要
      項，若對於被告自行製作之招生簡章解釋有歧異，亦應為
      有利於消費者之解釋，原告既然依招生簡章收費標準繳交
      保證班文理組班費用，被告補習班即應依約提供保證，被
      告臨訟主張無「保證書」就不是保證班云云，顯然與招生
      簡章不符，並無理由。
　肇因於以上可歸責於被告之事由，被告雖已提供部分給付，
    但給付的內容不完全（未提供柳泰宇博士之講解、未開辦境
    外課程、未完成考取百大名校之保證），所以仍然不符合契
    約宗旨，是故原告依民法第二百二十七條、第二百二十六條
    規定，請求被告賠償六萬九千九百元。被告表示錄音檔聲源
    眾多，但原告提的錄音譯文在四分一秒處可以看出是被告二
    人在譯文中講話，被告詹育仁於一百一十一年二月九日言詞
    辯論期日中辯稱是閒聊，雖然是脫責之詞，但也證明聲音是
    被告的，原告已敘明請求被告賠償六萬九千九百元之請求基
    礎及原因包括被告未提供柳泰宇境外課程及考前衝刺營，原
    告請求賠償補習費用百分之五十即三萬四千九百五十元，被
    告未履行保證班承諾原告依債務不履行請求賠償百分之五十
    即三萬四千九百五十元，合計六萬九千九百元。原告子女報
    名的是保證班文理組，港澳台模考題係原告以一千七百元付
    費購買，非為柳泰宇的考前猜題、考前衝刺，有關實體課程
    的部分已清楚明示，實體課程改採視訊方式，被告並未履行
    債務。
三、證據：提出系爭課程廣告文宣影本一件、被告首選補習班家
    長收執聯收費收據影本三件、Line對話紀錄影本二件、被告
    首選補習班退費申請表影本一件、臺北市政府消費者保護官
    協商消費爭議紀錄（處理書）影本一件、被告首選補習班基
    本資料一件、被告補習班照片影本一件、一百零九年七月十
    五日錄音檔譯文一件、被告戶籍謄本二件為證。
乙、被告方面：
壹、被告首選補習班即李霙仟方面：
一、聲明：㈠原告之訴駁回；㈡如受不利判決，願供擔保請准免為
    假執行。
二、陳述略稱：
  ㈠原告起訴請求返還價金，然參原告提出之招生簡章、退費申
    請書、臺北市政府消費者保護官協商消費爭議案紀錄及繳費
    收據，可知與原告成立契約關係並非係被告二人，則原告於
    本件訴請被告二人應給付若干金額時，應先敘明其法律上之
    請求權為何外，甚至包括為何被告二人與原告間成立何種契
    約，否則被告二人對於原告並無任何法律上之權利義務，何
    來對其有給付之責？此顯然使被告二人無從答辯外，足徵被
    告顯非原告請求返還價金之債務人，被告之當事人適格顯有
    欠缺。對被告首選補習班基本資料沒有意見，原告所購買的
    課程是臺灣境內的課程，補習班都有全部開設完畢，境外課
    程是贈送的，因為系爭疫情的關係，補習班後來改成線上的
    方式讓學生參加，並非如原告所稱補習班沒有開設境外課程
    ，這部分原告也有在臺北地檢署提告，並以一一○年度偵字
    第九三七九號為不起訴處分。
  ㈡原告報名之系爭課程與保證班有所不同，被告自無核發保證
    書之義務，且無承諾原告子女即訴外人呂羿萱必定考上被告
    首選補習班簡章所附之大陸九八五/二一一頂尖大學，原告
    主張被告未依約履行保證承諾云云，顯無理由。被告首選補
    習班所開設之系爭課程，分為文理組班，定價十萬元，限時
    優惠價六萬九千九百元；保證班定價為十三萬元，限時優惠
    價九萬九千九百元，依原告提出之NO-00027繳費收據所示，
    報名班別為「聯招專班、港澳台境外課程」，繳費金額為六
    萬九千九百元，足見原告係報名「文理組班」而非保證班甚
    明。是以，原告子女呂羿萱既非保證班之學員，被告自無核
    發保證書之義務，且就原告子女呂羿萱必定考上被告補習班
    簡章所附之大陸九八五/二一一頂尖大學無保證承諾之責，
    被告主張原告未依約履行保證承諾云云，顯無理由。
  ㈢原告所稱之「境外課程」即為「考前衝刺營」，此為被告補
    習班自行吸收成本且「免費」提供給有報名「大陸九八五/
    二一一頂尖大學保證班」之學生，於招生簡章中亦明確載明
    為「贈送」之課程，且配合當地政府防疫政策，改採線上課
    程，課程內容與原告所報名之港澳台聯招專班原附贈之考前
    衝刺班相同，僅係上課方式從實體改為線上，足見被告有依
    約給付港澳台聯招專班課程，原告主張被告給付不能云云，
    顯無理由。原告報名系爭課程，其課程內容係於一百零九年
    二月一日至一百零九年五月十五日，於被告首選補習班教授
    國文、英文、數學等考試科目，並提供報名系爭課程之學員
    額外之早鳥優惠即系爭課程宣傳文宣之特別說明部分所載「
    本班大陸考前衝刺營，即『北大首選-港澳台恐怖猜題』，屬『
    獨家考前機密猜題』特殊課程，價值二萬元，其中機票、住
    宿、餐費等需自行付費。本班因採包機前往，名額有限，暫
    無對外開放報名，目前僅提供本班港澳台聯招學生優先，並
    依照繳費先後順序，採『預約制』，額滿為止，敬請把握機會
    ！（注意！當日講座繳費即可劃位，七日內繳清本課程完全
    贈送!），足見大陸考前衝刺營（即原告所稱境外課程）係
    提供給搶先報名並繳清款項之學員額外之早鳥優惠，本非原
    告與首選補習班簽訂之系爭課程範圍。系爭課程內容，原告
    之子女即訴外人呂羿萱業於一百零九年二月一日至一百零九
    年五月十五日，於被告首選補習班學習國文、英文、數學等
    考試科目，被告均有依約開班授課，此有授課紀錄可徵。
  ㈣又「考前衝刺營」部分，乃係類似於臺灣升學考試前之衝刺
    班，僅授課地點位於大陸地區之不同，且於系爭疫情嚴重時
    ，為因應香港特區政府於一百零九年六月公告之隔離及限聚
    令，均有配合當地政府法令規定，讓報考學生改採線上輔導
    方式進行衝刺營課程，甚至在香港考區疫情嚴重時，都有適
    時將相關資訊通知學生，否則被告老早在疫情爆發前，就有
    先規劃好系爭聯招考試所需之機加酒費用供學生繳納，惟因
    疫情過於嚴重加上系爭聯招考試無期限延滯考試時間，被告
    在得知考試時間確定在一百零九年八月三日至四日考試時，
    被告就馬上聯繫雄獅旅行社之業務人員詢問能否安排機位包
    團方式，讓有參與考試的學生可以飛過去參加考試，惟該業
    務人員表示礙於臺灣政府法令無法出團，遂被告才無法按照
    原先規劃以包團方式飛去香港考區應試，此有被告與雄獅旅
    行社業務人員之對話紀錄及相關禁止組團出國新聞可憑，由
    此可知對於「考前衝刺營」無法順利舉辦亦係因疫情所致，
    非因可歸責於被告事由，至臻明確。　
  ㈤更遑論縱因香港特區政府於一百零九年六月公告之隔離及限
    聚令，致「考前衝刺營」無法於香港當地以面對面方式教學
    ，遂改採線上輔導方式為之，原告之子女即訴外人呂羿萱亦
    有準時參與，並由老師輔導講解，更有甚者，雖礙於臺灣政
    府法令無法以包團方式飛去香港考區應試，被告仍為學生最
    大安全著想，提供帶隊老師及香港當地之導遊，陪同搭機並
    協助前往應試之學生入住防疫旅館與安排飲食等服務，惟原
    告拒絕此項服務，執意自行前往香港應試，然在港期間仍有
    網路連線參與線上輔導，顯見被告有依約履行其給付義務，
    原告主張被告債務不履行云云，顯無理由。至原告另於一百
    零九年四月三十日繳納一萬一千六百元（收費收據NO-00010
    4），係於系爭課程外額外報名之「模考衝刺營」，課程內
    容是臺灣地區之指考考前複習及模擬考試，與前揭港澳台聯
    招考試截然不同，且被告有如期開設指考複習課程，原告之
    子女呂羿萱均有來班上課，足徵被告已依約完全給付。
  ㈥對臺北地檢署一一○年度偵字第九三七九號不起訴及再議駁回
    全卷沒有意見。保證班跟文理班是價格有差異，保證班特價
    九萬九千九百元，一般文理組班的價格是六萬九千九百元，
    因為原告繳納的是六萬九千九百元，所以沒有保證書，只是
    一般的文理組班，價格是在於保證書有無的差異，並不是上
    課班別的差異。被告首選補習班是由被告李霙仟獨資，系爭
    課程六萬九千九百元是一百零九年二月一日到五月十五日在
    臺灣地區有開設國英數等課程，並有贈送大陸考前衝刺營，
    被告首選補習班就臺灣地區的課程都有依約履行，且原告子
    女即訴外人呂羿萱亦有參與課程，大陸考前衝刺營的部分因
    限聚令改為線上課程，被告均有依約履行。
  ㈦原告所稱的考前猜題在簡章下方有稱是報名聯招專班額外贈
    送的課程，況且因為疫情的影響之後改為線上遠程輔導，並
    有提供題目給予原告子女作答，並一對一解答問題，被告均
    有依約履行給付義務。關於原告提出之一百零九年七月十五
    日會議錄音檔譯文，因聲源眾多，且譯文未標示該段對話係
    何人所言，致被告無法為實質上答辯，即在原告善盡合法舉
    證前，被告對原告所提之錄音檔形式及實質上均爭執。
  ㈧退萬步言，縱認被告針對境外課程部分有債務不履行（假設
    語，惟被告否認），參酌招生簡章「北大首選-港澳台恐怖
    猜題，屬獨家考前機密猜題特殊課程，價值二萬元，其中機
    票、住宿、餐費等需自行付費」，足見系爭課程僅價值二萬
    元，原告請求被告賠償逾二萬元部分，應無理由。就保證班
    部分因為原告報名的是文理組班別，此部分依原告提出收據
    並無載明保證班，可知被告並無保證義務，另被告已依約於
    臺灣開立課程，原告之子女亦有上課，另就境外實體課程無
    法如期舉行係受新冠疫情之影響，非可歸責於被告之事由，
    被告並無債務不履行。
三、證據：聲請調閱臺北地檢署一一○年度偵字第九三七九號刑
    事偵查全卷，並提出一○九年度系爭聯招考試之課程活動招
    生廣告影本一件、一百零九年六月二日聯合報報導香港隔離
    及限聚令新聞影本一件、被告與雄獅旅行社業務人員之對話
    紀錄及相關禁止組團出國新聞影本一件、一百零九年度系爭
    聯招考試之課程活動機加酒費用表影本一件、原告子女即訴
    外人呂羿萱參與線上輔導之紀錄影本一件、被告補習班帶隊
    前往香港應試之照片影本一件、港澳台聯招專班之授課影片
    截圖影本一疊及臺北地檢署一一○年度偵字第九三七九號不
    起訴處分書影本一件為證。
貳、被告詹育仁方面：
一、聲明：原告之訴駁回。
二、陳述略稱：
  ㈠對被告首選補習班基本資料沒有意見。被告詹育仁是被告首
    選補習班的員工，一切的作為都是以負責人李霙仟為後續的
    處理跟負責。原告所提完整的退費收據是被告用Line傳給原
    告的，原告有繳完六萬九千九百元，這是繳給被告首選補習
    班並不是繳給被告個人。
　㈡關於原告所提錄音檔譯文，事情太久不清楚這是誰的對話。
    原告當初來問被告的時候，是閒聊的方式，被告不是負責人
    ，不可能回任何承諾，如果有講也只是講有可能的方式。被
    告跟原告沒有債權債務關係，被告只是首選補習班的員工，
    所回答的課程如何進行、最終上課方式都是補習班決定，原
    告所稱的閒聊最終的決定權還是在補習班負責人李霙仟，被
    告只是在講可能的方式，行政這塊不是被告負責。原告說有
    協調的會議，但印象中沒有什麼協調會議，只是一群家長來
    問疫情的狀況要如何進行，因為老師可能因為疫情不能去香
    港，可能進行的方式是什麼？只是來了解，這不是什麼協調
    會議，更沒有會議結論。
三、證據：無。
丙、本院依職權調閱臺北地檢署一一○年度偵字第九三七九號刑
    事偵查全卷，並調閱被告首選補習班基本資料。
    理    由
一、程序方面：按不變更訴訟標的，而補充或更正事實上或法律
    上之陳述者，非為訴之變更或追加，民事訴訟法第二百五十
    六條定有明文，此項規定於小額訴訟程序準用之（民事訴訟
    法第四百三十六條之二十三、第四百三十六條第二項參照）
    。經查，原告起訴時以「李霙仟」為被告之一，嗣經被告李
    霙仟於一百一十年十二月九日言詞辯論期日辯稱原告既針對
    補習班主張權利，此部分被告應更正為「臺北市私立首選文
    理短期補習班即李霙仟」，原告當庭表示無意見，同意為此
    更正，核無不合，應予准許。
二、原告主張意旨略以：被告以系爭課程招生文件招募高中學生
    規劃港澳台境外課程，原告分別繳交六萬九千九百元之港澳
    台聯招保證班費用、九千九百元臺灣指考衝刺營費用及一千
    七百元港澳台模考題費用，合計八萬一千五百元予被告首選
    補習班，然上述招生及廣告文件中所載課程，被告首選補習
    班藉口因系爭疫情因素而未履行，被告未提供柳泰宇境外課
    程及考前衝刺營，原告請求賠償補習費用六萬九千九百元的
    百分之五十即三萬四千九百五十元，另被告未履行保證班承
    諾，原告依債務不履行請求賠償百分之五十即三萬四千九百
    五十元，合計六萬九千九百元，被告二人應連帶給付係因原
    告是跟被告詹育仁聯繫，所以亦將其列為被告，爰依契約法
    律關係提起本件訴訟等語。
三、被告首選補習班即李霙仟答辯意旨則以：原告報名系爭課程
    與保證班有所不同，被告自無核發保證書之義務，且無承諾
    原告子女即訴外人呂羿萱必定考上被告補習班簡章所附之大
    陸九八五/二一一頂尖大學，又「境外課程」即為「考前衝
    刺營」，此為被告補習班自行吸收成本且「免費」提供給有
    報名「大陸九八五/二一一頂尖大學保證班」之學生，於招
    生簡章中亦明確載明為「贈送」之課程，且配合當地政府防
    疫政策，改採線上課程，課程內容與原告所報名之港澳台聯
    招專班原附贈之考前衝刺班相同，僅係上課方式從實體改為
    線上，足見被告有依約給付港澳台聯招專班課程，並提供報
    名系爭課程之學員額外之早鳥優惠，足見大陸考前衝刺營即
    原告所稱境外課程係提供給搶先報名並繳清款項之學員額外
    之早鳥優惠，本非原告與被告首選補習班簽訂之系爭課程範
    圍，原告主張被告債務不履行顯無理由等語置辯。被告詹育
    仁答辯意旨則以：被告是首選補習班的員工，一切的作為都
    是以負責人李霙仟為後續的處理跟負責，被告跟原告沒有債
    權債務關係等語置辯。
四、兩造對於原告子女呂羿萱並未考取大陸九八五/二一一頂尖
    大學之事實並無爭執，兩造爭執重點在於：㈠依兩造契約內
    容，原告子女呂羿萱是否有參加被告首選補習班之保證班？
    原告以其子女呂羿萱並未考取大陸九八五/二一一頂尖大學
    之理由，請求被告應連帶給付補習費用六萬九千九百元的百
    分之五十即三萬四千九百五十元，是否有據？㈡原告所稱之
    「境外課程」是否為贈送之課程？被告有無履行該「境外課
    程」？原告以被告未履行該「境外課程」為由，請求被告應
    連帶給付補習費用六萬九千九百元的百分之五十即三萬四千
    九百五十元，是否有據？爰說明如后。
五、按「因可歸責於債務人之事由，致為不完全給付者，債權人
    得依關於給付遲延或給付不能之規定行使其權利。」、「因
    可歸責於債務人之事由，致給付不能者，債權人得請求賠償
    損害。」，民法第二百二十七條第一項、第二百二十六條第
    一項分別定有明文。次按當事人主張有利於己之事實者，就
    其事實有舉證之責任，民事訴訟法第二百七十七條前段定有
    明文。又原告對於自己主張之事實已盡證明之責後，被告對
    其主張，如抗辯其不實並提出反對之主張者，則被告對其反
    對之主張，亦應負證明之責，此為舉證責任分擔之原則（最
    高法院十八年上字第二八五五號裁判意旨參照）。
六、原告主張原告子女呂羿萱參加被告首選補習班之保證班，但
    未考取大陸九八五/二一一頂尖大學，請求被告連帶給付三
    萬四千九百五十元及法定利息云云。惟查，依招生簡章記載
    「大陸九八五/二一一頂尖大學保證班」欄位下方，區分「
    文理組班」限時優惠六萬九千九百元及「保證班」限時優惠
    九萬九千九百元（參本院卷第十五頁），原告既係繳納六萬
    九千九百元之補習費，顯然被告首選補習班並未保證原告子
    女呂羿萱考取大陸九八五/二一一頂尖大學，此由原告所提
    出與被告詹育仁之Line對話紀錄中，被告詹育仁表示：「不
    好意思，呂羿萱是繳69900元的專班，無保證書乙事，所以
    能來班選填，我們還是會幫忙唷。」，而原告回覆「好的，
    謝謝」（參本院卷第一一九頁）亦足以佐證，故原告以子女
    未考取大陸九八五/二一一頂尖大學之理由，請求被告連帶
    給付三萬四千九百五十元及法定利息，應屬無據。
七、原告另主張被告未履行「境外課程」，請求被告應連帶給付
    三萬四千九百五十元及法定利息等語，經查：
　㈠依前揭招生簡章下方記載，該「境外課程」價值二萬元，必
    須就補習費於「七日內繳清」方給予「完全贈送」之優惠（
    參本院卷第十五頁），顯然並非毫無條件即無償贈送之課程
    。又既係被告首選補習班招生，契約關係顯然存在於原告與
    被告首選補習班間，被告詹育仁並非契約當事人，原告本於
    契約關係對被告詹育仁主張權利，顯屬無據。
　㈡原告提出「境外課程」之退費申請表（參本院卷第二十三頁
    ），為被告首選補習班制式之表格，原告於本院一百一十年
    十月二十七日言詞辯論期日主張係被告詹育仁提供給該表格
    給原告簽，被告詹育仁對此亦未否認（參本院卷第八十六頁
    、第八十七頁），足信被告確實未履行該「境外課程」。
　㈢原告提出一百零九年七月十五日錄音檔譯文內容，五十五分
    二十二秒以下寫到參加考試前最後一週在大陸舉辦境外衝刺
    課程，五十七分十四秒以下寫到考前猜題我們會用什麼形式
    辦理，用視訊的方式（參本院卷第二五九頁、二六○頁），
    被告詹育仁於本院一百一十一年二月九日言詞辯論期日陳稱
    ：「他們當初來的時候問我，是閒聊的方式，我不是負責人
    ，不可能回任何承諾，如果有講也只是講有可能的方式。」
    （參本院卷第二二八頁）。
　㈣本諸前揭相關證據，被告首選補習班應依約提供原告子女呂
    羿萱該考前猜題之「境外課程」，縱使疫情造成在大陸舉辦
    境外衝刺實體課程窒礙難行，惟衡諸誠信原則，被告首選補
    習班亦應將境外衝刺實體課程改為境外衝刺線上視訊課程，
    以符合疫情下之實際狀況，而非藉口疫情及「境外課程」為
    贈送之理由而拒不履行契約義務。
　㈤基上，被告首選補習班既未履行價值二萬元之考前猜題「境
    外課程」，原告自得基於不完全給付之契約法律關係，依民
    法第二百二十七條第一項、第二百二十六條第一項之規定，
    請求被告首選補習班即李霙仟給付二萬元及法定利息。
八、綜上所述，原告本於契約法律關係，請求被告連帶給付六萬
    九千九百元及自起訴狀繕本送達之翌日起至清償日止，按年
    息百分之五計算之利息，其請求於主文第一項之範圍內為有
    理由，應予准許。逾主文第一項範圍之請求，則屬無據，應
    予駁回。
九、本件係小額程序所為被告首選補習班即李霙仟一部敗訴之判
    決，依民事訴訟法第四百三十六條之二十規定，被告首選補
    習班即李霙仟敗訴部分應依職權宣告假執行。並依同法第三
    百九十二條第二項規定，依被告首選補習班即李霙仟聲請宣
    告被告首選補習班即李霙仟敗訴部分如供擔保，得免為假執
    行。
十、本件訴訟費用額，依後附計算書確定如主文所示金額。
十一、本件事證已臻明確，兩造其餘攻擊防禦方法，於本判決結
      果不生影響，爰不一一論述，併此敘明。
十二、據上論結，原告之訴為一部有理由，一部無理由，並依民
      事訴訟法第七十九條，判決如主文。
中　　華　　民　　國　　111 　年　　5 　　月　　5 　　日
　　　　　　　　　　          臺北簡易庭   
　　　　　　　　　　          法      官  文衍正
以上正本係照原本作成。
如對本判決不服，須於判決送達後二十日內向本庭（臺北市○○○
路○段○○○○○巷○號）提出上訴狀。（須按他造當事人之人數附繕
本）。如委任律師提起上訴者，應一併繳納上訴審裁判費。
中　　華　　民　　國　　111 　年　　5 　　月　　5 　　日
  　　　　　　　　　　　　　　書  記  官  高秋芬
訴訟費用計算書：
項        目             金  額（新臺幣）        備  註
第一審裁判費　　           1,000元
合　　　　計　　     　    1,000元 

附錄：
一、民事訴訟法第四百三十六條之二十四第二項：
    對於小額程序之第一審裁判上訴或抗告，非以其違背法令為
    理由，不得為之。
二、民事訴訟法第四百三十六條之二十五：
    上訴狀內應記載上訴理由，表明下列各款事項：
    (一)原判決所違背之法令及其具體內容。
    (二)依訴訟資料可認為原判決有違背法令之具體事實。